【裁判字號】    99,聲,3274
【裁判日期】    991115
【裁判案由】    聲請具保停止羈押
【裁判全文】
臺灣高等法院刑事裁定                  99年度聲字第3274號
聲  請  人
即  被  告  甲○○
聲  請  人
即被告之
選任辯護人  林峻義律師
上列被告因強盜案件，聲請具保停止羈押，本院裁定如下：
    主  文
聲請駁回。
    理  由
一、本件被告甲○○因強盜案件，經本院訊問後，認被告犯罪嫌
    疑重大，所犯為最輕本刑5年以上有期徒刑之罪，並有逃亡
    之虞，非予羈押，顯難進行審判或執行，有羈押之必要，於
    民國99年10月21日執行羈押。
二、聲請意旨略以：(一)被告原為地院諭知羈押，但因借提執行毒
    品案件，於民國99年2月1日期滿，地院因認無逃亡之虞，並
    無羈押，釋放後，被告主動打電話詢問本案開庭時間，並知
    知書記官搬離原土城租處，而返回戶籍地即臺北市○○街76
    號3樓，照顧身體不佳及年邁的父親，復因另案毒品案件須
    執行有期徒刑3月，於99年4月21日自動向臺灣板橋地方法院
    檢察署報到執行，並於7月21日執行期滿，鈞院卻仍接續羈
    押被告，懇請鈞院能憐憫被告之家庭狀況及父親身體狀況。
    (二)又被告所涉之罪名雖符合重罪之羈押原因，然被告於檢警
    搜索、訊問及法院審理時，均完全配合並遵期出庭，毫無逃
    脫之舉或意圖。再參諸被告有固定住所，並願由鈞院限制出
    境、出海及限制住居，並同意繳納刑事責任保證金。是純以
    被告涉犯重罪而逃亡之虞即予以羈押，有悖比例原則。尚祈
    鈞院斟酌比例原則及必要性原則，兼衡人權保障等考量，准
    予具保停止羈押云云。
三、按羈押之目的，除在於確保刑事偵查、審判程序之完成外，
    亦有刑事執行保全之目的，本件屬得上訴第三審之案件，審
    判程序尚未完成，被告所犯係法定最輕本刑7年以上有期徒
    刑之罪，被告之犯罪嫌疑重大，自有保全被告將來刑事執行
    之必要，非予羈押，顯難進行審判或執行。而有無羈押之必
    要，司法院大法官會議釋字第665號解釋認：「刑事訴訟法
    第101條第1項第3款規定，於被告犯該款規定之罪，犯罪嫌
    疑重大，且有相當理由認為有逃亡、湮滅、偽造、變造證據
    或勾串共犯或證人之虞，非予羈押，顯難進行追訴、審判或
    執行者，得羈押之，於此範圍內，該條款規定符合憲法第23
    條之比例原則，與憲法第8條保障人民身體自由及第16條保
    障人民訴訟權之意旨，尚無牴觸，惟倘單以犯重罪作為羈押
    要件，除可能背離羈押應係不得已之最後手段性外，對被告
    武器平等與充分防禦權行使之限制，亦有違背比例原則之虞
    ，更因無異刑罰之預先執行，違背無罪推定原則所禁止對未
    經判決有罪確定之被告執行刑罰，及禁止僅憑犯罪嫌疑就施
    予被告類似刑罰措施之精神，考諸上揭第3款規定之法理，
    實係因被告所犯為死刑、無期徒刑或最輕本刑為5年以上有
    期徒刑之罪，可以預期將受重刑宣判，其為規避刑罰執行而
    妨礙追訴、審判程序進行之可能性增加，國家刑罰權有難以
    實現之危險，是為防免其實際發生，在此維持重大之社會秩
    序及增進重大公共利益限度內（憲法第23條），乃具有正當
    性。從而，基於憲法保障人民身體自由之意旨，被告犯上開
    重罪條款且嫌疑重大者，仍應有相當理由認為其有逃亡、湮
    滅、偽造、變造證據或勾串共犯或證人等之虞，法院斟酌命
    該被告具保、責付或限制住居等侵害較小之手段，均不足以
    確保追訴、審判或執行程序之順利進行，此際予以羈押，方
    堪稱係屬維持刑事司法權有效行使之最後必要手段。是被告
    縱然符合上揭第3款之羈押事由，法官仍須就犯罪嫌疑是否
    重大、有無羈押必要、有無不得羈押之情形予以審酌，非謂
    一符合該款規定之羈押事由，即得予以羈押。」。本件被告
    因涉犯刑法第330條第1項之結夥三人以上強盜罪，經原審判
    處有期徒刑5年6月，及經本院前審於99年7月2日改判有期徒
    刑7年在案，足認被告犯罪嫌疑確屬重大，嗣雖經最高法院
    發回更審，則本案尚未確定，衡諸被告所犯之結夥三人以上
    強盜罪，係最輕本刑7年以上有期徒刑之罪，符合刑事訴訟
    法第101條第1項第3款之情形，而被告曾因毒品危害防制條
    例案件經通緝到案，有被告前案紀錄表及被告全國通緝紀錄
    表各1份在卷可稽，有事實足認被告有逃亡之虞，若命被告
    具保、責付或限制住居等侵害較小之手段，顯不足以確保審
    判或執行程序之順利進行，再衡以被告所涉犯強盜罪嫌，乃
    屬暴力犯罪，危害社會治安，是依本案訴訟進度及犯罪性質
    ，仍有繼續羈押被告之必要。
四、綜上，本案審諸被告人權保障及公共利益之均衡維護，認被
    告於現階段之訴訟程序中，並無羈押以外之方法可代替之，
    故有羈押之必要，符合刑事訴訟法第101條第1項第1、3款之
    羈押要件，非予羈押，顯難進行審判或刑罰之執行，此外，
    又無刑事訴訟法第114條情形，為確保將來審判程序之順利
    進行及刑事執行之保全，審酌比例原則及必要性原則，實認
    有繼續執行羈押之必要，此與司法院大法官會議釋字第665
    號解釋之意旨亦無相違。至聲請意旨所述其想念家庭狀況及
    父親身體狀況等節，與被告是否具備停止羈押事由與有無羈
    押必要性之法律判斷無涉，無從據為准予被告具保停止羈押
    之正當事由。是被告及其選任辯護人以上開情詞聲請具保停
    止羈押，自難准許，應予駁回。
中    華    民    國    99    年    11    月    15    日
                  刑事第二十一庭審判長法  官  蔡聰明
                                      法  官  趙文
                                      法  官  楊力進
以上正本證明與原本無異。
如不服本裁定，應於收受送達後五日內向本院提出抗告狀。
                                      書記官  彭威翔
中    華    民    國    99    年    11    月    15    日

司法院資訊處製作；財團法人民間司法改革基金會備份。
